臺灣臺南地方法院民事裁定
110年度消債清字第33號
聲  請  人 
即  債務人  黃愷哲即黃國洲


上列債務人聲請消費者債務清理清算事件，本院裁定如下：
    主  文
債務人甲○○○○○○自民國110年6月25日下午5時起開始清算
程序；並命司法事務官進行本件清算程序。
    理  由
一、按債務人不能清償債務或有不能清償之虞，於法院裁定開始
    更生程序或許可和解或宣告破產前，得向法院聲請清算；債
    務人對於金融機構負債務者，在聲請清算前，應向最大債權
    金融機構請求協商債務清償方案，或向其住、居所地之法院
    或鄉、鎮、市、區調解委員會聲請債務清理之調解；債務人
    為前項請求或聲請，應以書面為之，並提出財產及收入狀況
    說明書、債權人及債務人清冊，及按債權人之人數提出繕本
    或影本；法院開始清算程序之裁定，應載明其年、月、日、
    時，並即時發生效力；法院裁定開始清算程序後，得命司法
    事務官進行清算程序，消費者債務清理條例（下稱消債條例
    ）第3條、第151條第1項、第2項、第80條、第83條第1項、
    第16條第1項前段分別定有明文。
二、聲請意旨以：聲請人即債務人積欠金融機構債務總額已達新
    臺幣（下同）480萬元，為清理債務，於民國108年8月間向
    臺南市安南區調解委員會聲請消債者債務清理前置調解，但
    債務人提出之還款方案未獲最大債權金融機構元大商業銀行
    股份有限公司(下稱元大銀行)接受，以致調解不成立。債務
    人自110年4月1日打零工，從事搬運貨物、清潔等工作，無
    固定雇主及上班地點，按日計薪，平均日薪為1,200元，每
    月工作約18天至20天，月收入約為24,000元，扣除個人扣除
    必要生活支出14,800元及2名未成年子女扶養費14,000元後
    ，已無餘額，縱使元大銀行願提出最優惠清償方案「分180
    期、零利率、月付約26,666元」之協商方案，債務人也無力
    負擔。債務人係一般消費者，並未從事營業，復未經法院裁
    定開始更生程序、許可和解或宣告破產，爰依消債條例提出
    本件清算之聲請等語。
三、經查：
  ㈠債務人為一般消費者，未從事營業，依債務人所提出之財團
    法人金融聯合徵信中心當事人綜合信用報告所示(見本院卷
    第89-116頁)，債務人積欠元大銀行及日盛國際商業銀行股
    份有限公司(下稱日盛銀行)保證債務未清償。另據元大銀行
    陳報，債務人於88年6月起擔任房屋貸款人黃炎田之保證人
    ，截至110年5月19日止，尚積欠4,446,182元(含本金1,628,
    976元、利息2,355,419元、違約金461,787元)未清償；另據
    日盛銀行陳報債務人已無欠款等情，業據債務人提出債權人
    清冊、債務人清冊為證(見本院卷第25、27頁)，並有元大銀
    行110年5月27日陳報狀暨債權計算書、日盛銀行110年5月27
    日陳報狀在卷可稽(見本院卷第209-239頁)，是債務人目前
    積欠元大銀行債務總額4,446,182元，堪可認定。又債務人
    在本件清算聲請前，曾向臺南市安南區調解委員會聲請消債
    者債務清理前置調解，元大銀行於109年4月22日調解期日與
    債務人意見不一致，調解不成立等情，亦有臺南市安南區公
    所110年5月20日南安民字第1100279927號函附109年民調字
    第87號調解事件相關資料在卷可積(見本院卷第175-206頁)
    ，是債務人提起本件清算聲請前，已踐行前置調解程序而調
    解不成立之事實，亦可認定。
  ㈡債務人主張其為中低收入戶，現以打零工維生，無固定上班
    地點，每月收入約24,000元乙節，業據其提出收入切結書及
    中低收入戶證明書為證(見本院卷第69、71頁)；參酌債務人
    為65年生，尚為壯年，其自陳每月薪資數額，未低於我國目
    前每月最低基本工資24,000元，且其勞工保險於110年4月1
    日自投保單位萬宇公寓大廈管理維護有限公司退保後，並無
    加保記錄，其於提出本件清算聲請前二年勞保投保薪資25,2
    00、27,600元，核與當年度最低基本工資數額23,800元、24
    ,000元相去不遠，此有本院依職權調取債務人勞保資料在卷
    可按(見本院卷第133-142頁)，堪信債務人前揭主張為真實
    可採。又債務人自109年3月起迄今具有中低收入戶資格，自
    109年2月起至111年1月領取每期3,200元租金補貼，另於109
    年10月核領臺南市急難救助金5,000元，有債務人提出安定
    郵局存摺內頁明細在卷可證(見本院卷第39-41頁)，且有臺
    南市政府社會局110年6月3日南市社助字第1100699971號函
    附卷可稽(見本院卷第233頁)，上開租金補貼具持續性，應
    屬債務人固定收入，故應計入債務人固定收入範圍，至急難
    救助部分，未具持續性，故不予計入。債務人另自陳其於10
    9年6月15日領取力福企業37,500元、於109年7月17日有領取
    富邦產險團保賠償金3,740元，並提出華南銀安南分行存摺
    內頁明細為憑(見本院卷第49、51頁)，惟此部分收入不具固
    定及持續性，亦不列入債務人之固定收入範圍。基此，本院
    認應以債務人自陳每月收入24,000元，加計每月租金補助3,
    200元，合計27,200元（計算式：24,000＋3,200元＝27,200元
    ），作為計算債務人償債能力之計算基礎，較為適當。
  ㈢按債務人必要生活費用，以最近一年衛生福利部或直轄市政
    府所公告當地區每人每月最低生活費1.2倍定之，消債條例
    第64條之2第1項定有明文。債務人聲請更生或清算時所提財
    產及收入狀況說明書，其表明每月必要支出之數額，與消債
    條例第64條之2第1項、第2項規定之認定標準相符者，毋庸
    記載原因、種類及提出證明文件，亦為消債條例施行細則第
    21之1條第3項所明定。是以債務人戶籍地之臺南市政府公告
    110年度每人每月最低生活費13,304元之1.2倍計算，債務人
    每月必要生活費用即應以15,965元(計算式：13,304元×1.2
    倍≒15,965元，元以下4捨5入，下同)為認定基準。債務人陳
    報其個人每月必要生活費用額為16,000元(即伙食費7,000元
    、交通費500元、電信費500元、房租6,000元、水電瓦斯費1
    ,000元、雜支1,000元，見本院卷第23頁)，雖提出發票、電
    視費繳費單、水費通知單、電費繳費憑證、房租證明書為證
    (見本院卷第73-83頁)，然上開各項支出不外為起居住行之
    花費，已逾上開必要生活費之標準，本院認債務人每月基本
    生活費用於15,965元之範圍內，方屬合理，逾此範圍則非可
    採。
  ㈣再按受扶養者之必要生活費用，準用第1項規定計算基準數額
    ，並依債務人依法應負擔扶養義務之比例認定之，消債條例
    第64條之2第2項定有明文。債務人之長男於93年1月10日出
    生、長女於95年2月4日出生，現年分別約17歲、15歲，此有
    債務人提出之戶籍謄本可稽(見本院卷第85頁)，均為未成年
    人，應認其2名子女均有受債務人與其配偶共同扶養之必要
    ，且其生活費標準，依前開規定，應以臺南市政府公告之11
    0年度臺南市每人每月最低生活費用13,304元之1.2倍即15,9
    65元為限，並依法由債務人與其配偶共同負擔。又債務人之
    長男、長女等2人，自108年1月起迄今核領經濟弱勢家庭兒
    少生活補助，自109年1月起每人每月核領2,047元，此有臺
    南市政府社會局前開函文可據(見本院卷第233頁)，則依前
    述每人每月15,965元之生活費標準，扣除上開補助款，由債
    務人與其前配偶共同分攤，債務人每月扶養長男、長女之費
    用，應各以6,959元【計算式：(15,965元－2,047元)÷2＝6,95
    9元】為上限。債務人主張其支出長男扶養費5,000元、長女
    扶養費6,000元(見本院卷第23頁)，均未逾上開計算之金額
    ，核屬適當，應堪採信。
  ㈤元大銀行雖函覆本院表示願提供債權總金額4,446,182元、分
    96期、零利率之清償方案(見本院卷第213頁)，亦即債務人
    每月須清償46,314元(計算式：4,446,182元÷96期≒46,314元
    )，然債務人目前每月收入為24,000元，扣除其個人每月必
    要生活費用15,965元、長男扶養費5,000元及長女扶養費6,0
    00後，已無餘額可供支配【計算式：24,000元－15,965元－5,
    000元－6,000元＝-2,965元】，顯無法負擔元大銀行所提出之
    上開分期清償方案。依此，債務人陳稱其收入無法負擔全部
    債務，應堪採信。債務人之經濟狀況，確已達不能清償債務
    之虞，而有藉助清算制度調整其與債權人間之權利義務關係
    而重建其經濟生活之必要，自應許聲請人得藉由清算程序清
    理債務。
四、綜上所述，依債務人收入、財產及必要生活支出等情形，確
    已達不能清償債務之虞，且其為一般消費者，未曾從事營業
    ，前曾向法院聲請債務清理之調解，但調解不成立，亦未經
    法院裁定開始更生、清算程序或宣告破產，有本院民事紀錄
    科查詢表在卷可憑（見本院卷第117頁），復無消債條例第6
    條第3項、第8條或第82條第2項所定應駁回清算聲請之事由
    ，債務人名下尚有郵局活期存款242元、華南銀行存款10,13
    0元、臺灣銀行存款99元、臺灣中小企業銀行存款100元，彰
    化銀行88元，此據債務人提出郵局及銀行存摺封面暨內頁影
    本、全國財產稅總歸戶財產查詢清單、中華民國人壽保險商
    業同業公會保險業通報作業資訊系統資料查詢結果回覆書為
    證（見本院卷第35、39-62頁)，且有本院依職權調取之債務
    人106年度至109年度稅務電子閘門財產所得調件明細表及法
    務部高額壽險資訊連結作業表在卷可稽（見本院卷第145、1
    49-156頁)，是債務人名下有可充清算財團分配之財產，應
    有清算實益，債務人聲請清算，核屬有據，爰裁定如主文所
    示。
中　　華　　民　　國　　110 　年　　6 　　月　　25　  日
                  消債法庭法  官　張桂美
以上正本係照原本作成。
本裁定不得抗告。
本裁定已於民國110年6月25日下午5時公告。
中　　華　　民　　國　　110 　年　　6 　　月　　25　　日
                          書記官  蘇冠杰